臺灣臺中地方法院民事簡易判決
110年度中簡字第2628號
原      告  楊思瑜  
被      告  陳意政  


上列當事人間確認本票債權不存在事件，本院於民國110年11月1
7日言詞辯論終結，判決如下：
    主       文
確認被告所持有發票人為原告、發票日為民國110年4月1日、票
面金額為新臺幣25萬元、到期日為民國110年5月1日之本票壹紙
，對原告之本票債權不存在。
訴訟費用新臺幣貳仟陸佰伍拾元由被告負擔。
    事實及理由
一、原告主張：被告前執原告為發票人、發票日為民國110年4月
    1日、票面金額為新臺幣（下同）25萬元、到期日為110年5
    月1日之本票1紙（下稱系爭本票），向本院聲請本票准許強
    制執行，經本院以110年度司票字第3533號民事裁定准予強
    制執行在案（下稱系爭民事裁定）；然因原告係以汽車流當
    而向訴外人慶大當鋪借款，方在系爭本票之發票人欄處簽名
    及填載面額25萬元後交予慶大當鋪以為擔保，然伊並未自行
    或授權他人在系爭本票之發票日及到期日上填載日期，系爭
    本票並未完成應記載事項，且因慶大當鋪其後已將伊汽車取
    走，又系爭本票並非被告所有，被告前僅為慶大當鋪之職員
    而無權行使本票之權利，則原告對被告自無上開票據債務，
    而被告既已依系爭本票對原告聲請本票准許強制執行，並經
    本院裁定准予強制執行在案，原告當將權益受損，自有確認
    利益，為此請求判決確認如聲明所示等語。並聲明：請求判
    決如主文第1項所示。
二、被告則以：其確已持系爭本票向本院聲請裁定准予強制執行
    在案無訛，其係自訴外人慶大當鋪處取得系爭本票，因其前
    係慶大當鋪之職員，現已離職，然仍代替慶大當鋪執系爭本
    票向原告聲請本票裁定，而相關執行所得仍歸屬慶大當鋪所
    有，其個人對原告並無系爭本票之權利，對於原告所為本件
    之請求，並無意見等語。
三、本院得心證之理由
（一）確認法律關係之訴，非原告有即受確認判決之法律上利益
      者，不得提起之，民事訴訟法第247條第1項前段定有明文
      。又所謂「即受確認判決之法律上利益」，係指因法律關
      係之存否不明確，致原告在私法上之地位有受侵害之危險
      ，而此項危險得以對於被告之確認判決除去者而言（最高
      法院40年臺上字第1031號、52年臺上字第1240號判例意旨
      參照）。查被告已持系爭本票向本院聲請本票裁定，並經
      本院以110年度司票字第3533號民事裁定准許強制執行在
      案，是系爭本票既由被告持有且已對原告行使票據權利，
      而原告否認該本票上債權，顯然兩造就系爭本票債權存在
      與否已發生爭執，如不訴請確認，原告在私法上之地位將
      有受侵害之危險，則原告聲明請求確認本票債權不存在之
      訴，即有確認之法律上利益。
（二）次按票據為要式、文義證券，在票據上簽名者，依票上所
      載文義負責；票據上之簽名得以蓋章代之，票據法第5條
      、第6條固有明定。然按「欠缺本法所規定票據上應記載
      事項之一者，其票據無效。但本法別有規定者，不在此限
      。執票人善意取得已具備本法規定應記載事項之票據者，
      得依票據文義行使權利」、「票據債務人不得以票據原係
      欠缺應記載事項為理由，對於執票人，主張票據無效」、
      「無對價或以不相當之對價取得票據者，不得享有優於其
      前手之權利」、「本票應記載左列事項，由發票人簽名：
      一、表明其為本票之文字。二、一定之金額。三、
　　　受款人之姓名或商號。四、無條件擔任支付。五、發票地
      。六、發票年、月、日。七、付款地。八、到期日。未載
      到期日者，視為見票即付。未載受款人者，以執票人為受
      款人。未載發票地者，以發票人之營業所、住所或居所所
      在地為發票地。未載付款地者，以發票地為付款地。見票
      即付，並不記載受款人之本票，其金額須在500元以上」
      ，票據法第11條、第14條及第120條亦有明定。而查，依
      兩造所為本件主張及陳述，既可見原告主張伊並未自行在
      系爭本票上填載發票日及到期日，亦未授權他人填載等情
      為真，蓋此未為被告所否認，是依上開規定，則堪認原告
      主張系爭本票之簽發尚欠缺上開發票日之絕對必要記載事
      項而為無效，且被告並非善意取得或係以無對價而取得系
      爭本票之執票人，伊對被告當無系爭本票之票據債務等語
      ，自屬可採，核為有據。
四、綜上所述，原告既未自行或授權他人填載系爭本票之發票日
    ，復無證據足認應負何表見代理授權人責任等情事，且被告
    並無對價取得系爭本票之權利，僅係代慶大當鋪向原告聲請
    本票裁定，業經本院審認如前，則依票據法第5條第1項規定
    ，原告對被告自不負發票人責任，況且，被告對於原告所為
    本件主張亦當庭表示其同意原告之請求等語，從而，原告提
    起本件確認之訴，請求確認被告就系爭本票對原告之票據債
    權不存在，為有理由，應予准許。
五、本件判決基礎已臻明確，兩造其餘攻擊防禦方法及訴訟資料
    經本院審酌後，核與判決不生影響，無一一論述之必要。
六、訴訟費用負擔之依據：依民事訴訟法第78條規定，確定本件
    訴訟費用為2650元（即裁判費2650元），應由敗訴之被告負
    擔。。
中　　華　　民　　國　　110 　年　　12　　月　　1 　　日
                  臺灣臺中地方法院臺中簡易庭
                              法　官　許惠瑜
以上為正本係照原本作成。
如不服本判決，應於送達後20日內，向本院提出上訴狀並表明上
訴理由，如於本判決宣示後送達前提起上訴者，應於判決送達後
20日內補提上訴理由書（須附繕本）。如委任律師提起上訴者，
應一併繳納上訴審裁判費。
中　　華　　民　　國　　110 　年　　12　　月　　1 　　日
                              書記官  許千士